【裁判字號】    97,交抗,319
【裁判日期】    970806
【裁判案由】    聲明異議
【裁判全文】
臺灣高等法院高雄分院刑事裁定         97年度交抗字第319號
抗  告  人
即受處分人  甲○○
上列抗告人因違反道路交通管理處罰條例聲明異議案件，不服臺
灣高雄地方法院中華民國97年5 月23日裁定（96年度交聲字第
925 號），提起抗告，本院裁定如下：
    主  文
抗告駁回。
    理  由
一、抗告意旨略以：動態違規採目測方式舉發並無法源依據。本
    件員警以目測方式判斷有無未保持安全距離，其判斷不準確
    。且員警所提出之攝影光碟畫面不清晰，無法辨識車牌號碼
    ，自不能採為違規證據。況抗告人並非職業駕駛人，駕駛於
    高速公路極難判斷與前車之安全距離，高速公路上極少數之
    標線專為取締路段一般人不易知悉該標線之意義，逕予舉發
    即有不教而殺之不合理處。
二、本案經本院審理結果，認第一審裁定認事用法及異議駁回之
    結論均無不當，應予維持，並引用第一審裁定書記載之理由
    及證據（如附件）。
三、抗告意旨所指各項，均已經原審調查審酌而敘明論駁之理由
    甚詳（原裁定理由四、(一)至(六)），抗告人仍執以為理由提起
    抗告，自非可取。本件抗告人違規事證明確，原審依道路交
    通管理處罰條例第33條第1 項第2 款、道路交通案件處理辦
    法第19條之規定，裁定駁回抗告人之異議，核無違誤。抗告
    人仍執陳詞提起抗告，並無理由，應予駁回。
四、據上論結，應依道路交通案件處理辦法第26條，刑事訴訟法
    第412條，裁定如主文。
中    華    民    國    97    年    8     月    6     日
                刑事第一庭  審判長法  官  郭雅美
                                  法  官  張意聰
                                  法  官  莊崑山
以上正本證明與原本無異。
本裁定不得再抗告。
中    華    民    國    97    年    8     月    6     日
                                  書記官  葉淑華
附件：
臺灣高雄地方法院交通事件裁定         96年度交聲字第925號
原處分機關  高雄市政府交通局
異  議  人
即受處分人  甲○○  女  民國○○年○○月○○日生
                    身分證統一編號：Ｚ000000000號
                    住高雄市○鎮區○○街138號7樓之2
代  理  人  葉永坤  住臺南縣官田鄉官田村官田218號
                    居高雄市○鎮區○○街138號7樓之2
上列受處分人因違反道路交通管理處罰條例案件，對於高雄市政
府交通局96年9 月20日所為之處分（原處分案號：高市交裁字第
裁32–ZDC043469號），聲明異議，本院裁定如下：
    主  文
異議駁回。
    理  由
一、本件異議意旨略以：
(一)、本件員警以目測方式判斷有無未保持安全距離，其判斷不準
    確，已非無疑。且一般人並不知道高速公路地面標線做何用
    途，僅以員警目測，且目測時間甚短，再以相機拍照，即認
    定異議人所有之車號8727–GP號自小客車於民國95年9 月8
    日上9 時29分許，行經國道一路北上272. 8公里處，有與前
    車未保持安全距離之違規情事，異議人實難甘服。
(二)、又本件係動態違規取締，依警政署所定之作業程序，應架設
    2 台之攝影機，員警竟僅架設1 台攝影機攝影，並無法明確
    掌握系爭車輛進入攝影路段前，有無因前車超車，致使無法
    保持安全距離，其舉發程序，顯有違法之處。實則系爭車輛
    在進入攝影路段前，確曾遭前方白色車輛超車，致使進入攝
    影路段時，無法保持安全距離。
(三)、且員警所提出之攝影光碟畫面不清晰，無法清楚辨識系爭車
    輛之所在，亦無法證明系爭車輛有何未保持安全距離違規之
    情事。且異議人接獲舉發通知單後，曾數度請求舉發機關提
    供動態攝影光碟，舉發機關竟以事涉他人隱私而加以拒絕，
    並要求異議人如有不服，向法院聲明異議等語，將案件推給
    法院，浪費司法資源，不符比例原則，且其拒絕提供動態違
    規光碟，更係違法行政，應予撤銷原處分，為此，提起本件
    聲明異議等語。
二、按「汽車行駛於高速公路、快速公路或設站管制之道路，不
    遵使用限制、禁止、行車管制及管理事項之管制規則而有下
    列行為者，處汽車駕駛人新臺幣3000元以上6000元以下罰鍰
    ；二、未保持安全距離」，道路交通管理處罰條例第33條第
    1 項第2 款定有明文。又汽車行駛高速公路及快速公路，前
    後兩車間之行車安全距離，在正常天候狀況下，小型車為車
    輛速率之每小時公里數值除以2 ，單位為公尺，前項規定例
    示如下：小型車若車速每小時60公里，最小距離30公尺，若
    車速每小時70公里，最小距離35公尺，若車速每小時80公里
    ，最小距離40公尺，若車速每小時90公里，最小距離45公尺
    ，若車速每小時100 公里，最小距離50公尺，若車速每小時
    110 公里，最小距離55公尺，第1 項規定如遇濃霧、濃煙、
    強風、大雨、夜間行車或其他特殊狀況時，其安全距離應酌
    量增加，並保持隨時可以煞停之距離，高速公路及快速公路
    交通管制規則第6 條第1 項、第2 項亦分別定有明文。
三、本件異議人即受處分人甲○○所有車號8727–GP號之自小客
    車，於95年9 月8 日上午9 時29分許，行至國道一號高速公
    路北上272.8 公里處，經警以雷射測速器測獲該車行車速度
    為時速103 公里，與前車未保持51.5公尺以上行車安全距離
    ，經照相採證後，依違反道路交通管理處罰條例第33條第1
    項第2 款規定逕行製單舉發，嗣將該舉發通知單送達異議人
    後，異議人於應到案日期前向原處分機關提出申訴，經原處
    分機關請舉發機關調查結果，仍認異議人確有上開違規行為
    ，乃上開條例之規定，於96年9 月20日高市府交裁字第裁32
    –ZDC043469 號依道路交通管理處罰條例第33條第1 項第2
    款規定裁處異議人罰鍰新臺幣3000元之事實，有內政府警政
    署國道公路警察局舉發違反道路交通管理事件通知單、高雄
    市○○○○道路交通管理事件裁決書、內政部警政署國道公
    路警察局第四警察隊95年11月14日公警四交字第0950471827
    號函各1 份及違規舉發照片1 幀附卷可稽。
四、訊據異議人及其代理人，對於本件車號8727–GP號自小客車
    係由異議人之配偶即代理人葉永坤駕駛，於上揭舉發違規時
    間，行經舉發地點一節固不否認，惟否認有何未與前車保持
    安全距離之違規情事，並經以前詞置辯。經查：
(一)、異議人所有之車號8727–GP號自小客車，於前揭時地行駛於
    高速公路，未與前車保持安全距離之事實，業據證人即舉發
    員警陳正昌於本院調查中證稱：我們當時在國道一號北上約
    272 里水上系統交流道上之制高點，執行未保持安全距離雷
    射測照勤務，取締之原則是路況良好、視距良好，無其他施
    工、堵車等狀況，天氣也必須良好，因為該路段路面上畫有
    測量距離之標線，每一橫隔的距離是10公尺，是依該安全距
    離標線判斷兩車之距離，再用雷射槍瞄準該車，因在制高點
    視野良好，我們以目測方式發現該車未與前車未保持安全距
    離，駕駛人亦無把距離拉開之舉動，前方車子也沒有煞車情
    形時，才使用雷射測器舉發違規車，我們舉發的地點是在距
    離雷射照相系統約99.5公尺處；採證照片是雷射測速照相機
    拍攝的，以三腳架架設在上開系統交流道制高點，採證照片
    上方的「09∕08∕2006」是舉發月、日、年，「09：29：48
    」是舉發時間，照片下方的「100K mh 」是該路段限速，「
    103K mh 」是違規車輛之速度，「99.5公尺」是照相機與被
    測車輛之距離，「國道一號北向272 公里800 公尺」是違規
    地點等語（見本院96年11月30日訊問筆錄）。考量證人陳正
    昌與異議人並無任何親屬關係，此業據證人陳正昌陳明在卷
    ，衡情證人應無在執行交通勤務中，刻意舉發素不相識、毫
    無冤仇之異議人，且其於本院調查時負有具結義務並可能受
    刑法偽證罪處罰之情形下，仍於法庭為前揭證言，其證言之
    憑信性已可獲得擔保，應認證人陳正昌上開之證詞為可採。
    此外，觀諸本件員警取締違規之採證照片，照片內容清晰、
    明確，有關舉發時間、地點、違規車輛車速等事項亦記載完
    整，並無缺失，且雷射槍測速儀係以科學方式量測車速，業
    經世界各國使用多年，準確度極高，異議人之車輛既經雷射
    測速器況獲其行車時速103 公里，則依前開高速公路及快速
    公路交通管制規則第6 條第1 項第1 款之規定，應與前車保
    持51.5公尺之行車安全距離，惟依卷附採證照片所示，異議
    人之車輛與前車之距未達20公尺（照片中每一間隔為10公尺
    ，詳如後述）。綜上以觀，異議人之車輛於上揭時、地，確
    有未依規定與前車保持安全距離之違規行為甚明。
(二)、異議人雖辯稱：當時係因前方白色車輛於經過制高點前超車
    ，使其車輛無法與之保持安全距離等語。然查，本件執勤員
    警於拍照採證行車未保持安全距離違規時，對於有因前車變
    換車道超車、煞車減速，或有特殊狀況致後方車輛無法保持
    行車安全距離之情事，則不在舉發範圍內，復據證人陳正昌
    證述綦詳，復有內政部警政署國道公路警察局第四警察隊95
    年11月14日公警四交字第0950471827號函在卷足憑。且經本
    院當庭勘驗本件違規時、地所拍攝之錄影光碟結果：螢幕顯
    示之錄影時間為95年9 月8 日上午9 時27分許，舉發地點交
    通順暢，車況良好，車流量尚可，沒有車輛擁塞情形，影片
    播放約2 分46秒後，1 輛白色自小客車通過制高點位置，沿
    內側車道行駛，其右側有油灌車、大貨車沿外側車道行駛，
    再約2 秒鐘後，異議人之自小客車進入該路段行車安全距離
    辨識標線前即緊跟隨該白色自小客車後方，未保持行車安全
    距離行駛於內停車道中，且其前方車輛未有變換車道超車或
    有煞車減速之事實，有勘驗筆錄及上開錄影光碟擷取畫面在
    卷可按。又依證人陳正昌證稱：白色車輛若要超車，速度一
    定要比異議人車輛快，距離會拉開，但從錄影光碟來看，該
    白色車輛明顯不是剛變換車道進來的，因為從制高點看，是
    以同等速度行駛，而不是前方車輛較快，影片往後放，可以
    看出兩車都沒有變換車道等語，經核與錄影光碟所示情狀及
    舉發照片所示內容相符，其證言內容自可採信。參以，異議
    人之車輛與其前車行駛於內側車道，其右側車道上復有油罐
    車、大貨車同時行進，衡情無論係在進入該制高點前或後，
    該白色車輛理應無自外側車道超車之可能，是異議人此部分
    所辯，尚不足採。又其辯謂：該錄影光碟內容無法看出其車
    輛所在云云。該攝影光碟內容雖無法呈現違規車輛之車牌號
    碼、駕駛人等可資辨識之特徵，然從該攝影光碟內容所顯示
    之攝影時間、地點與採證照片比對結果，二者時間、地點相
    同，並無模糊無法辨識異議人車輛之情形，參以，該錄影光
    碟經本院會同舉發員警及異議代理人勘驗後，代理人當庭除
    爭執前方白色車輛超車，致其無法保持安全距離外，對於該
    攝影光碟畫面所顯示白色自小客車後方之車輛為本件違規車
    輛一節並不爭執，堪認該光碟所攝錄之內容確為異議人之車
    輛行至舉發地點之畫面無訛。異議人執前詞置辯，實不足採
    。再者，該攝影光碟本即僅係作為輔助佐證舉發當時車流運
    行、氣候等狀況，作為日後員警答覆民眾申訴查證之用，本
    件異議人車輛確有於舉發時、地，未與前車保持安全之行車
    距離之事實，已如前述，縱該攝影光碟未能清楚拍出違規車
    輛之車牌號碼、駕駛人等可資辨識之特徵，亦不影響本件舉
    發事實之認定。
(三)、至於異議人辯稱：高速公路車速快，異議人車輛經過舉發地
    點僅有短短1 、2 秒之時間，員警在如此短之時間內以目測
    方法作判斷，顯有速斷等語。惟本件員警陳正昌除以目測方
    式判斷車輛是否與前車保持安全距離外，復以雷射槍測速儀
    器之科學方式進行採證，其結果亦與證人陳正昌證述之情節
    大致相符，已如前述。且高速公路分道線一實一虛為10公尺
    ，而依上開攝影光碟顯示，自員警所站之制高點位置觀察，
    縱使車輛行經該處之時間極短，執行員警仍可依分道線判斷
    車輛未與前車保持安全距離，並無判斷上之困難。再者，執
    行員警係於該路段經過高速公路上之水上系統交流道後，自
    後拍攝異議人之車輛，而自員警所在位置至拍照之舉發地點
    距離約有99.5公尺，有上開採證照片可佐，參以，本件員警
    係以雷射槍測速儀器鎖定異議人車輛觀察後，再行拍照舉發
    ，本院認99.5公尺之距離，亦足資作為駕駛人辨識行車速度
    過快、車距不足之用，本件車流量不大，已勘驗如上，異議
    人不僅有相當時間反應、調整其車輛行進間與前車之安全距
    離甚明。異議人上開置辯，洵不足採。
(四)、異議人及代理人復辯稱：一般駕駛人對車輛安全距離無從度
    量，且不知該路面標線是何意，而高速公路路況複雜多變，
    應容許安全距離之誤差等語。惟查：
  1.公路行車安全距離辨識標線，係用以提供車輛駕駛人保持安
    全行車距離之參考，視需要設於公路上行車經常超速、易肇
    事或其他有需要之路段。本件異議人之車輛為警查獲之路段
    即設有該辨識標線，且該標線之設置非常清楚、明顯，此有
    照片在卷可查。況高速公路各路段都設有安全距離判定參考
    之標誌、標線，分道線一實一虛為10公尺，亦可供駕駛人參
    考，而本件違規車輛之實際駕駛人即代理人自承：有考取駕
    照，有15年以上之開車經驗等語，對於上開辨識標線之作用
    及安全距離之判定豈有諉為不知之理？是其辯稱不知辨識標
    線作用一節，要不足採。
  2.再者，高速公路交通管制規定第6 條有關行車安全距離之計
    算方式係車輛速率之每小時公里數值除以2 ，單位為公尺，
    此乃相關道路交通主管機關基於交通運輸工程及人體反應之
    科學數據，亦即正常的小型車駕駛人需要1.5 至2 秒之時間
    去判別前車狀況，加上從大腦發出指令至腳部去踩踏煞車，
    約需0.75秒之時間，再加上機械反應時間即小型車駕駛人踩
    下煞車踏板後至真正有煞車作用的時間，該時間加總需約2
    秒多，如以時速100 公里計算，2 秒鐘之時間小型車型即會
    行進56公尺所得出而為之規定，是人體之反應極限已需此時
    間，亦難以現今汽車煞車系統技術進步所得排除。而異議人
    之車輛與前車之行車距離根未達應保持之行車安全距離51.5
    公尺，且亦乏無法保持安全距離之情事，業如前述，是其主
    張容許安全距離之誤差一節，亦屬無據。
(五)、異議人另稱：本件員警所提出之動態違規光碟，亦僅有北向
    面單邊錄影，且迄未提出其執行作業程序之法源依據，舉發
    程序應屬違法等語。
  1.按道路交通管理之稽查、違規紀錄，由交通勤務警察，或依
    法令執行交通稽查任務人員執行之，道路交通管理處罰條例
    第7 條第1 項定有明文。本件證人陳正昌任職於內政部國道
    公路警察局第四警察隊新市分隊，為行交通勤務之警察，依
    上開道路交通管理處罰條例第7 條第1項 之規定，於值勤交
    通勤務中發現交通違規事件，本即應依職權舉發或處理。又
    內政部警政署為導正員警執法觀念，提升員警執法品質，俾
    利交通執行工作推展，乃依道路交通管理處罰條例第92條第
    3 項授權訂定之「交通違規稽查與輕微違規勸導作業注意事
    項」，針對交通違規稽查之具體作法明文規定，汽車駕駛人
    未保持安全距離之違規行為時，當場不能或不宜攔截製單舉
    發，得以非固定式科學儀器取得證據證明其行為違規，逕行
    舉發，要與母法即道路交通管理處罰條例第7 條之2 第1項
    、第2 項但書所定逕行舉發之情事。本件員警既以雷射槍測
    速儀器進行舉發，再以全程動態攝影作為輔助佐證舉發當時
    車流運行、氣候等狀況，核與道路交通管理條例第7 條第1
    項、第7 條之2 第1 項、第2 項但書及上開注意事項之規定
    ，要無不符。異議人執以舉發無法源依據一節，尚不足採。
  2.至於異議人所稱：依警員執行作業程序，動態取締應於制高
    點南、北方向各架設1 台錄影設備一節，然本院遍查上開內
    政部警政署交通違規稽查與輕微違規勸導作業注意事項全文
    ，均無異議人所指之作業程序。且證人陳正昌於本院調查時
    亦證稱：針對未保持安全距離違規，就是以目測、雷射測器
    舉發，不知異議人所指標準作業程序為何等語，已難認異議
    人上開所辯可採。況本件員警已依法利用科學儀器照相、攝
    影取締違規之行為，乃係其受國家行政機關指揮監督下依法
    執行公務之行為，其執法嚴明，並無違誤，異議人仍執詞指
    摘舉發程序違法，要不足採。
(六)、異議人再以舉發機關拒絕提供本件動態錄影光碟，其舉發程
    序已屬違法等語抗辯。然舉發機關於舉發違規後是否提供舉
    發時之錄影光碟，要與本件違規舉發程序無涉，異議人據以
    主張舉發程序違法，容有誤會。況依內政部警政署國道公路
    警察局第四警察隊96年1 月3 日公警四交字第095472232 號
    函意旨，該隊雖以動態錄影存證係輔助佐證當時車流運行狀
    況，作為員警答覆民眾申訴查證之用，同一卷錄影帶內，係
    採證當日於採證時段所有違規車輛為由，而未予提供，然該
    函文亦同時知請異議人至其新市分隊查閱該時段之存證錄影
    帶，已充分賦予異議人閱覽之權利，有上開函文在卷可憑。
    異議人前開辯解，顯係誤解上開函文之原意，核與事實不符
    ，不足採信。
(七)、又異議人雖於本院調查時陳稱：實際駕駛人係伊配偶即代理
    人葉永坤等語。惟上開舉發通知單通知聯，業經內政部警政
    署國道公路警察局以系爭車輛之所有人即異議人為受通知人
    逕行舉發，將舉發通知單送達異議人，並經異議人於95年10
    月25日到案陳述，嗣於95年12月19日、96年3 月3 日補充陳
    述，其3 次陳述內容均未提及系爭輛實際駕駛人之事實，有
    各次交通違規陳述單在卷為憑。是異議人既未於期限內告知
    原處分機關實際駕駛人，自不能因此而免除其應負之違規責
    任。
五、綜上所述，異議人所有之上開自用小客車於上揭時地確有未
    依規定與前車保持安全距離之違規行為，堪以認定，異議人
    前開所辯及其理由，均非可採。從而，原處分機關依道路交
    通管理處罰條例第33條第1 項第2 款規定，裁處異議人罰鍰
    3000元，核無不當，本件聲明異議為無理由，應予駁回。
六、據上論斷，應依道路交通案件處理法第19條，裁定如主文。
中    華    民    國    97    年    5     月    23    日
                  交通法庭    法  官  李殷君
以上正本證明與原本無異。
如不服本裁定應於送達後5日內向本院提出抗告狀。
中    華    民    國    97    年    5     月    26    日
                              書記官  陳昱良


司法院資訊處製作；財團法人民間司法改革基金會備份。
